【裁判字號】    98,易,1303
【裁判日期】    990121
【裁判案由】    詐欺
【裁判全文】
臺灣桃園地方法院刑事判決              98年度易字第1303號
公  訴  人  臺灣桃園地方法院檢察署檢察官
被      告  乙○○
上列被告因詐欺案件，經檢察官聲請簡易判決處刑（98年度偵字
第6526號），本院認不宜以簡易判決處刑，改依通常程序審理，
判決如下：
    主  文
乙○○無罪。
    理  由
一、公訴意旨略以：被告乙○○雖預見將金融機構帳戶提供他人
    使用而成為人頭帳戶，依一般社會生活之通常經驗，將成為
    詐欺集團收取他人受騙款項之用，而幫助他人從事詐欺犯罪
    ，竟仍不違背其本意，基於幫助詐欺之犯意，於民國九十八
    年一月五日下午四時許，在桃園縣中壢市○○路○段與元化
    路口某便利商店內，將其所有第一商業銀行北桃分行帳號0
    0000000000000號帳戶（下稱第一銀行帳戶）
    之提款卡及密碼，交予姓名年籍不詳之詐欺集團成員，供該
    詐欺集團作為存、提、匯款之用，而以此方式幫助該犯罪集
    團向他人詐取財物。嗣詐欺集團成員於取得被告乙○○之上
    開帳戶後，意圖為自己不法之所有，分別為下列詐欺行為：
  (一)於九十八年一月六日晚上七時五十分許，致電丙○○，詐稱
    其先前電視購物誤遭設定成分期付款，需至自動提款機操作
    ，致丙○○陷於錯誤，依該詐欺集團成員指示，於同日晚上
    十時二分、十時五分及十時二十六分許，將新臺幣（下同）
    九萬八千元、二千元及五千元匯入乙○○提供予詐欺集團使
    用之上開帳戶內。
  (二)於九十八年一月六日晚上十時三十分許，致電甲○○，詐稱
    其先前電視購物之消費款項有多一筆，將予退還，致甲○○
    陷於錯誤，依該詐欺集團成員指示，於同日晚上十一時三十
    二分許，將四萬元匯入被告乙○○提供予詐欺集團使用之上
    開帳戶內。因認被告乙○○涉犯刑法第三十條第一項前段、
    第三百三十九第一項之幫助詐欺取財罪嫌。
二、按犯罪事實應依證據認定之，無證據不得認定犯罪事實，又
    不能證明被告犯罪或其行為不罰者，應諭知無罪之判決，刑
    事訴訟法第一百五十四條第二項、第三百零一條第一項分別
    定有明文，此即揭櫫刑事訴訟程序係採證據裁判主義，易言
    之，即認定不利被告之事實，須依積極證據，苟積極證據不
    足為不利於被告事實之認定時，自應為有利於被告認定，更
    不必有何有利之證據，最高法院三十年上字第八一六號判例
    意旨參照。次按刑事訴訟法上所謂認定犯罪事實之證據，係
    指足以認定被告確有犯罪行為之積極證據而言，該項證據自
    須適合於被告犯罪事實之認定，始得採為斷罪資料。如未能
    發現相當證據，或證據不足以證明，自不能以推測或擬制之
    方法，以為裁判之基礎。又刑事訴訟上證明之資料，無論其
    為直接或間接證據，均須達於通常一般人均不致有所懷疑，
    而得確信其為真實之程度，始得據為有罪之認定，若其關於
    被告是否犯罪之證明未能達此程度，而有合理性懷疑之存在
    ，致使無法形成有罪之確信，根據「罪證有疑，利於被告」
    之證據法則，即不得遽為不利被告之認定，此分別有最高法
    院二十九年上字第三一０五號、四十年臺上字第八六號、七
    十六年臺上字第四九八六號判例可資參照。
三、公訴人認被告涉有前揭罪嫌，無非係以被告於警詢、偵查中
    之陳述、證人丙○○、甲○○於警詢中之陳述、自動櫃員機
    交易明細表、被告上開第一銀行帳戶開戶資料及交易明細為
    其主要論據。訊據被告乙○○固不否認本件第一銀行帳戶為
    其所申辦，且其將該帳戶之提款卡及密碼交付他人，惟堅決
    否認有何幫助詐欺之犯行，辯稱：伊於九十八年一月五日見
    報載徵人廣告，電話聯絡後，對方稱要徵會計人員，須先審
    核信用狀況，因為對方經營賭博性電玩，客人要將錢匯入會
    計之個人帳戶，所以要伊的提款卡、身分證，審核後，會存
    一筆錢進入伊的帳戶看可否提出來，或被銀行撥走，伊便於
    同日交付提款卡及密碼，對方說當週的週五會打電話通知上
    班，但伊沒有接到通知，伊就和對方聯絡，對方說應徵的主
    管家裡有事不在，那主管沒有交代，所以不知道伊要去上班
    的事，之後伊去追蹤，對方一直以不同之理由搪塞，也沒有
    主動打電話給伊，後來對方就不接伊的電話，或打不通轉語
    音信箱，伊後來撥打０二開頭的電話向第一銀行話掛失等語
    。經查：
  (一)證據能力部分：本案所引用之供述及非供述證據，經本院依
    法踐行調查證據程式，檢察官、被告均不爭執各該證據之證
    據能力，且亦查無依法應排除其證據能力之情形，是後述所
    引用證據之證據能力均無疑義。
  (二)被害人丙○○、甲○○遭他人詐騙後，各將十萬五千元及四
    萬元匯入被告所申辦之第一銀行帳戶，並旋經提領一空，固
    有被害人之指述、自動櫃員機交易明細及被告第一銀行帳戶
    明細等事證在卷為憑。
  (三)然被告於警詢、偵查中辯稱：其於九十八年一月五日在桃園
    縣中壢市○○路與延平路二段路口附近之萊爾富便利超商將
    提款卡、密碼、身分證影本交付他人，因為當日應徵工作時
    ，對方自稱李先生之人稱要查信用狀況，故要求上開證件，
    對方說隔天會通知伊上班，又說約當週週五（一月九日、十
    日）會打電話通知上班，結果伊未接到通知，伊就打電話過
    去問，是另一人接的，說跟伊接洽的人小孩出車禍，會叫他
    再跟伊聯絡，後續伊打電話就不通，伊隔日又與該電話聯絡
    ，對方又說與伊接洽之人出差，伊於十二日有打電話去銀行
    掛失等語，經核與其於本院審理中所為之上開辯詞，不論就
    交付提款卡之原因、時、地、事後向對方查詢、逐漸發現有
    異而掛失提款卡之經過均相符合，並無瑕疵可指。
  (四)被告並提出其於報紙所見之徵人分類廣告，其上確實記載徵
    求會計助理（見偵字第六五二六號卷第二十九頁），此與被
    告所辯其應徵會計工作亦無齟齬，再就被告所提出其所使用
    之0000000000號行動電話通話明細觀之（見同上
    偵查卷三十頁），被告確自九十八年一月五日起與上開廣告
    中所載0000000000號行動電話有多筆通聯，且通
    話日期分布於九十八年一月五日（三通）、一月九日（一通
    ）、一月十日（一通）、十二日（一通），均與被告辯稱其
    與對方聯絡交涉之過程可以相互印證；復參以會計工作之本
    質即在處理金錢之進出及帳目之管理，因會計人員本身嫻熟
    帳冊之登載及編造，若趁機上下其手，公司將難以發現，是
    以會計從業人員之信用、操守向為公司徵人時關注之重點，
    況依被告辯稱：對方告知將利用其所提供之帳戶作為客人匯
    款之管道等語，衡情對方對於被告之帳戶可否合法使用更有
    查明之必要，從而，被告因其係應徵會計工作，對方並告知
    有利用其銀行帳戶之必要，而又無證據足資證明被告具有銀
    行徵信專業知識之情況下，被告對於對方表示「須提供提款
    卡及密碼，以查詢其信用狀況」之說詞並無懷疑，實與常情
    並無明顯相違，綜上事證以觀，被告辯稱：其係因應徵會計
    工作，因而依對方指示將提款卡及密碼交付對方等語，應屬
    信而有徵，堪可認為真實。
  (五)被告係為應徵會計工作而交付第一銀行帳戶提款卡及密碼一
    節，既經本院認定如前，又被告於與對方多次聯絡，經對方
    一再搪塞，最後終於失去聯絡後（被告與對方最後一通通話
    係在一月十二日下午二時許），被告立即於同日下午三時許
    撥打00000000000電話向第一銀行掛失提款卡，
    此有該銀行網站所載二十四小時銀行客服專線電話資料及被
    告上開行動電話通聯記錄在卷可稽，雖第一銀行北桃分行函
    覆本院表示：被告帳戶金融卡跨行轉帳之最後交易日九十八
    年一月六日至設定警示帳戶九十八年一月七日止，並無掛失
    提款卡紀錄等語，有該函附於本院卷第七頁可稽，惟被告掛
    失之日期為一月十二日，上開第一銀行北桃分行之函文，尚
    無從推翻此部分認定，附此敘明，被告於發現對方有異後，
    立即採取行動，阻止對方利用其提款卡，足見被告並無同意
    對方任意使用其提款卡之主觀意思。至被告掛失提款卡之時
    ，雖未及阻止被害人匯入之款項遭詐騙集團領取，然此係因
    詐騙集團騙術日益高超，於取得被告帳戶之後，仍與被告虛
    與委蛇，營造徵人公司確實存在，僅因主管有事，無暇處理
    被告應徵事宜之假象，使被告仍存有即將取得會計工作之想
    法，不能及時察覺已遭他人詐取提款卡之真相，尚不能以此
    歸咎被告，或任意就此推論被告於交付提款卡及密碼之時，
    已具有「預見對方將其帳戶供詐欺他人之不法用途，且此項
    用途亦不違背其本意」之幫助詐欺不確定故意。
  (六)蒞庭實施公訴之檢察官固於論告時陳稱：本件被告有應徵工
    作經驗，只要繳交帳戶存摺封面影本，公司就會將薪水匯入
    ，被告也知道應徵對象是非法賭博公司，且一般查詢客戶銀
    行之信用，最多只要交付帳戶號碼即可，被告所為違背一般
    應徵工作之經驗法則，有詐欺之不確定故意等語（檢察官聲
    請簡易判決處刑書對於被告何以具有不確定故意，並無隻字
    論述），惟查：對方要求被告提供銀行帳戶，係為供賭博電
    玩之客人匯入金錢，尚與被告個人之薪資無涉，業據被告供
    陳如前，檢察官以被告明知薪資轉帳只須提供帳號即可，推
    論被告本次提供提款卡、密碼不符常情，尚有未洽，又被告
    雖經告知徵人之公司係經營線上賭博遊戲，然被告對於實際
    之玩法並不知情，業據被告供述在卷（見本院卷第十一、十
    二頁背面），且現今網路賭博、網路麻將盛行，一般民眾對
    於線上賭博遊戲究屬合法娛樂或已涉不法刑責，難期有明確
    瞭解，尚難僅憑被告明知其提供帳戶予線上賭博遊戲公司使
    用，遽認其主觀上具有提供帳戶供任何不法使用之不確定故
    意，另被告並非專業銀行從業人員，更難認定被告理應知悉
    查詢信用狀況及銀行帳戶可否正常使用，並無提供提款卡及
    密碼之必要，檢察官上開論告，對於被告不無過苛之虞。
  (七)基上各節，檢察官所舉事證及所為論述，尚不足以使本院確
    信被告係基於幫助詐欺之不確定故意而交付本件第一銀行帳
    戶提款卡及密碼供詐欺集團使用，復查無其他積極證據足以
    認定被告有檢察官所指幫助詐欺之犯行，不能證明被告犯罪
    ，自應依法改依通常程序諭知被告無罪之判決。
據上論斷，依刑事訴訟法第四百五十二條、第三百零一條第一項
，判決如主文。
本件經檢察官徐文豪到庭執行職務。
中    華    民    國    99    年    1     月    21    日
                  刑事第四庭    審判長法  官  袁雪華
                                      法  官  張淑華
                                      法  官  林宜靜
以上正本證明與原本無異。
如不服本判決應於收受判決後10日內向本院提出上訴書狀，並應
敘述具體理由。其未敘述上訴理由者，應於上訴期間屆滿後20日
內向本院補提理由書( 均須按他造當事人之人數附繕本) 「切勿
逕送上級法院」。
                                      書記官  沈秀珍
中    華    民    國    99    年    1     月    21    日

司法院資訊處製作；財團法人民間司法改革基金會備份。
